【裁判字號】    98,訴,686
【裁判日期】    980521
【裁判案由】    侵權行為損害賠償
【裁判全文】
臺灣板橋地方法院民事判決               98年度訴字第686號
原      告  甲○○
被      告  乙○○
                      （現於臺北看守所執行中）
上列當事人間請求侵權行為損害賠償事件，原告提起附帶民事訴
訟（97年度附民字第542 號），經本院刑事庭移送前來，本院於
民國98年5月7日言詞辯論終結，判決如下：
    主  文
被告應給付原告新臺幣壹拾參萬捌仟捌佰壹拾元，及自民國九十
七年十一月一日起至清償日止按週年利率百分之五計算之利息。
原告其餘之訴駁回。
訴訟費用由被告負擔二十五分之三，其餘由原告負擔。
本判決第一項得為假執行。
原告其餘假執行之聲請駁回。
    事實及理由
一、原告主張：
  (一)被告自民國95年7 月10日起至97年3 月5 日止，在原告所經
    營位於臺北縣蘆洲市○○街269 號之統一超商加盟店長樂門
    市（下稱長樂門市）店內，擔任店長之職務，負責門市管理
    、帳務處理等工作，先後於97年3 月3 日及3 月5 日，分別
    將其業務上所保管之營業款項各新臺幣（下同）75,000元、
    64,191元（合計139,191 元），予以侵占入己，嗣因統一超
    商股份有限公司公司（下稱統一超商總公司）發現長樂門市
    店匯回總公司之金額與有短少之情形，進而通知長樂門市店
    補足款項，其後經原告會同統一超商總公司人員李幸齡、王
    志勝進行查帳，始循線知悉上情。被告並因前開業務侵占犯
    行，經台灣板橋地方法院以97年度易字第2857號判決確定。
    被告顯係故意以侵占之不法行為侵害原告之權利，對原告自
    應負損害賠償責任。
  (二)被告上開行為，致原告蒙受損害，除實際業務營收短少139,
    191 元外，原告之商譽、信用等無形損失亦受嚴重損害，精
    神上受有難以彌補之損失，原告請求被告賠償100 萬元。
  (三)為此，依據侵權行為及民法第227 條之1 之法律關係，請求
    ：被告應給付原告1,139,191 元，及自起訴狀繕本送達翌
    日起至清償日止按週年利率百分之五計算之利息。原告願
    供擔保請准宣告假執行。
二、被告則抗辯：對於侵占原告138,810 元之部分並無意見，惟
    原告在公司的設立上是負責人，原告因生病無法在公司，但
    原告有委託其先生處理，為原告之先生監督不週，為此，請
    求駁回原告之訴及其假執行之聲請。
三、得心證之理由：
  (一)原告請求被告賠償侵害營業款139,191元之損害部分：
  按因故意或過失，不法侵害他人之權利者，負損害賠償責任
    ，民法第184 條第1 項前段定有明文。經原告主張被告將其
    業務上所保管之營業款項138,810 元侵占入已之事實，已據
    被告所不爭執，且被告並因此業務侵占之犯行，遭判處應執
    行有期徒刑6 月確定，亦有本院97年度易字第2857號刑事判
    決在卷足憑，並經本院調卷核閱無訛，自堪信為真實。則原
    原告請求被告賠償侵害之營業款138,810 元，核屬有據，應
    予准許。至於逾上開准許部分之請求，原告則未舉證以實其
    說，自不應准許。
  被告雖抗辯：原告對於被告監督不週，致損害之發生，自應
    減輕賠償責任云云。惟按民法第217 條第1 項與有過失減輕
    或免除賠償責任之規定，僅於被害人受有損害，而加害人並
    未受有相對利益之場合，始有適用之餘地。於侵占或竊盜之
    場合，被害人所受損害即加害人所受利益，如謂被害人因輕
    忽遭致侵口或竊盜仍有與有過失減輕或免除賠償責任規定之
    適用，無謂認被害人有輕忽之情事，加害人即有權侵占或竊
    取被害人部分之財物，顯然與公平正義原則有違，核被告此
    部分之抗辯，顯屬無據，不足採信。
  (二)關於非財產上損害之部分：
  按債務人因債務不履行，致債權人之人格權受有損害，準用
    第192 條至第195 條及第197 條之規定，負損害賠償責任，
    民法第227 之1 條固定有明文。惟所謂信用權（又稱經濟上
    信譽權）係指以經濟活動上之可靠性及支付能力為內容之權
    利，侵害信用權，通常係指主張或散布不真實的事實，致企
    業在經濟活動上之可靠性或支付能力受到負面評價而言，如
    企業因內部控制不良，致無法在經濟活動上建立可靠性，或
    擁有寬裕之支付能力，自難以侵害信用權視之。
  原告雖主張：被告之侵占行為，已造成原告與統一超商總公
    司無法簽約，因為就統一超商總公司的立場而言，並不認為
    是被告個人之侵占行為，而是認為是原告之問題，因而已致
    原告之商譽、信用等受嚴重損失，精神上受有難以彌補之損
    失云云。惟查原告因被告之侵占行為致向統一超商總公司所
    提出之結算表冊不確實，而無法與統一超商總公司續約，係
    原告之內控制度不所致，與被告之侵占行為間並無相當之因
    果關係存在，即被告之侵占行為僅損及原告之經濟利益，並
    不當然損害原告之商譽與信用，核原告此部分之主張，顯屬
    無據，則其請求被告賠償精神損害100 萬元，為無理由，不
    應准許。
四、從而，原告主張依據侵權行為損害賠償之法律關係，請求被
    告賠償其損害，於請求被告應賠償其138,810 元及自刑事附
    帶民事訴訟起訴狀繕本送達被告翌日即97年11月1 日起至清
    償日止按週年利率百分之五計算之遲延利息，為有理由，應
    予准許；逾此之請求，即屬無據，應予駁回。
五、又本件原告勝訴部分，本院判命被告給付之金額未逾新台幣
    50萬元，自應依民事訴訟法第389 條第1 項第5 款之規定依
    職權宣告假執行。至原告敗訴部分，其假執行之聲請，亦失
    所附麗，應併予駁回。
六、結論：原告之訴為一部有理由，一部無理由，依民事訴訟法
    第79條、第389 條第1 項第5 款，判決如主文。
中    華    民    國    98    年    5    月    21    日
                  民事第三庭法  官  何君豪
以上正本係照原本作成
如對本判決上訴，須於判決送達後20日內向本院提出上訴狀
中    華    民    國    98    年    5    月    21    日
                            書記官  黃琴茜


司法院資訊處製作；財團法人民間司法改革基金會備份。
